臺灣臺南地方法院刑事判決
110年度交易字第368號
公  訴  人  臺灣臺南地方檢察署檢察官
被      告  蔡育致



選任辯護人  彭大勇律師
            郭栢浚律師
            林士龍律師 
上列被告因過失致重傷害案件，經檢察官提起公訴（109年度偵
字第17830號），本院判決如下：
    主  文
蔡育致汽車駕駛人，無駕駛執照駕車，因過失傷害人致重傷，處
有期徒刑伍月，如易科罰金，以新臺幣壹仟元折算壹日。
    犯罪事實
一、蔡育致於民國109年3月30日13時39分許，未領有小型車普通
    駕駛執照，駕駛車牌號碼000-0000號自用小客車（下稱甲車
    ），由東往西方向，沿臺南市麻豆區新生北路行駛至該路與
    南55線道路交岔路口（面對閃光黃燈）時，本應注意車前狀
    況、減速慢行，且依當時天候晴、日間自然光線、柏油路面
    乾燥、無缺陷、無障礙物、視距良好，並無不能注意之情事
    ，竟疏未注意及此，貿然前行；適施師田駕駛車牌號碼000-
    0000號自用小貨車（下稱乙車），由西往東方向，自臺南市
    麻豆區新生北路路邊起駛後，左轉進入該交岔路口朝南55線
    道路駛去，亦疏未注意禮讓行進中車輛先行，二車因而碰撞
    ，並導致乙車失控撞擊路邊車輛，施師田因此受有腦部出血
    、中風、胸部挫傷併肋骨骨折及大量血胸、第二胸椎爆裂性
    骨折、第5、6胸椎壓迫性骨折、左側鎖骨遠端骨折，經治療
    後仍留有意識混亂之重大難治之傷害。嗣經蔡育致向到場處
    理之警員坦承肇事而願接受裁判，始為警查悉上情。
二、案經蔡育致自首暨施師田之配偶施王素英訴由臺南市政府警
    察局麻豆分局報告臺灣臺南地方檢察署檢察官偵查起訴。
    理  由
壹、程序事項
    按被告以外之人於審判外之陳述，雖不符刑事訴訟法第159
    條之1至第159條之4之規定，而經當事人於審判程序同意作
    為證據，法院審酌該言詞陳述或書面陳述作成時之情況，認
    為適當者，亦得為證據；當事人、代理人或辯護人於法院調
    查證據時，知有同法第159條第1項不得為證據之情形，而未
    於言詞辯論終結前聲明異議者，視為有前項之同意，同法第
    159條之5定有明文。經查，以下所引用之具有傳聞性質之證
    據資料，被告及其辯護人均不爭執作為證據使用，本院復查
    無違法不當取證或其他瑕疵，因認以之作為證據均屬適當，
    揆諸前揭規定與說明，均具有證據能力。
貳、實體事項
一、犯罪事實之認定
（一）上開犯罪事實業據被告坦承不諱，核與告訴人施王素英於
      警詢及偵查中之陳述相符，並有道路交通事故調查報告表
      （一）、（二）、現場圖各1份、行車記錄器錄影光碟1片
      、刑案現場及道路交通事故照片共27張、臺灣基督教長老
      教會新樓醫療財團法人麻豆新樓醫院診斷證明書、109年1
      1月16日麻新樓醫務字第109632號、110年1月21日麻新樓
      醫務字第110029號函、中華民國身心障礙證明（極重度）
      各1份附卷可稽。又被害人施師田於109年3月30日因車禍
      送至臺灣基督教長老教會新樓醫療財團法人麻豆新樓醫院
      治療，因重大外傷，造成腦部出血、中風，目前意識仍混
      亂，以現況而言，無治癒之跡象，但有在緩慢進步中，可
      能有意識障礙，肢體癱瘓等後遺症，有該院110年5月18日
      麻新樓醫務字第110205號函及病歷各1份在卷可查（參見
      本院卷第89頁），堪認被害人施師田因上開行車事故受有
      重大難治之傷害。從而，足認被告上開自白與事實相符，
      應可採信。
（二）按汽車行駛時，駕駛人應注意車前狀況；行車速度，依速
      限標誌或標線之規定，無速限標誌或標線者，應依減速慢
      行之標誌、標線或號誌指示行駛；起駛前應顯示方向燈，
      注意前後左右有無障礙或車輛行人，並應讓行進中之車輛
      行人優先通行，道路交通安全規則第94條第3項前段、第9
      3條第1項第3款、第89條第1項第7款，分別定有明文。又
      閃光黃燈表示「警告」，車輛應減速接近，注意安全，小
      心通過，道路交通標誌標線號誌設置規則第211條第1項第
      1款規定甚明。次按汽車駕駛執照為駕駛汽車之許可憑證
      ，由駕駛人向公路監理機關申請登記，考驗及格後發給之
      ；汽車駕駛人經考驗及格，未領取駕駛執照前，不得駕駛
      汽車，道路交通安全規則第50條第1項，亦有明文。經查
      ：
　１、被告明知其未領有小型車普通駕駛執照，不得駕駛自用小
      客車，竟仍無照駕駛甲車，且於行經上開交岔路口時，本
      應注意履行注意車前狀況及減速慢行之行車義務，而依當
      時天候晴、日間自然光線、柏油路面、乾燥、無缺陷、無
      障礙物、視距良好等情，亦有上開道路交通事故調查報告
      表（一）附卷可稽，顯見並無不能注意之情事，竟疏未注
      意及此，貿然前行，致甲、乙車碰撞後，乙車再失控撞擊
      他車，被害人施師田並因此受有上開傷害及重傷害，足認
      被告確有過失。　　
　２、被害人施師田駕駛乙車於路邊起駛時，本應禮讓行進中之
      車輛優先通行，且依當時天候晴、日間自然光線、柏油路
      面、乾燥、無缺陷、無障礙物、視距良好等情，亦有上開
      道路交通事故調查報告表（一）附卷可稽，顯見並無不能
      注意之情事，竟疏未注意及此，貿然起駛後左轉，致甲、
      乙車碰撞後，乙車再失控撞擊他車，被害人施師田自己亦
      因此受有上開傷害及重傷害，足徵被害人施師田亦有過失
      。　　　　
　３、本案經檢察官送請臺南市車輛行車事故鑑定委員會鑑定、
      臺南市車輛行車事故鑑定覆議委員會覆議，結果均為：被
      害人施師田駕駛乙車，起駛左轉未讓行進中車輛先行，為
      肇事主因；被告越級駕駛甲車，閃光黃燈路口，未注意車
      前狀況，未減速慢行，為肇事次因，有臺南市車輛行車事
      故鑑定委員會109年12月23日南鑑0000000案鑑定意見書、
      臺南市車輛行車事故鑑定覆議委員會110年3月8日南覆000
      0000案覆議意見書各1份在卷可憑（參見偵卷第24頁至第2
      5頁、第51頁至第51頁背面），益證被告與被害人施師田
      就本件行車事故之發生，均有過失。至於被害人施師田之
      配偶及監護人雖均主張被告另有超速行駛之過失等語，然
      卷內並無明確之證據證明被告當時之時速超過該路段之速
      限50公里，尚無從認定被告有超速行駛之過失，附此敘明
       。
　４、本件被害人施師田既因上開事故受有上開傷害及重傷害，
      則被告之過失與被害人施師田所受之傷害及重傷害結果間
      ，即具有相當因果關係。
  ５、綜上所述，本案事證明確，被告犯行堪可認定，應依法論
      科。
二、論罪科刑
（一）按刑法總則之加重，係概括性之規定，所有罪名均一體適
      用；刑法分則之加重，係就犯罪類型變更之個別犯罪行為
      予以加重，成為另一獨立之罪名。道路交通管理處罰條例
      第86條第1項關於汽車駕駛人無駕駛執照駕車、酒醉駕車
      、吸食毒品或迷幻藥駕車、行駛人行道或行經行人穿越道
      不依規定讓行人優先通行，因而致人受傷或死亡，依法應
      負刑事責任者，加重其刑至2分之1之規定，係就（修正前
      ）刑法第276條第1項之過失致人於死罪、同條第2項之業
      務過失致人於死罪、同條第284條第1項之過失傷害罪（及
      致重傷）罪、同條第2項之業務過失傷害罪（及致重傷）
      罪之基本犯罪類型，對於加害人為汽車駕駛人，於從事駕
      駛汽車之特定行為時，因無照駕駛致人受傷之特殊行為要
      件予以加重處罰，已就上述（修正前）刑法第276條第1、
      2項、同條第284條第1、2項各罪犯罪類型變更之個別犯罪
      行為予以加重，而成另一獨立之罪名，自屬刑法分則加重
      之性質（最高法院99年度臺非字第198號刑事判決、92年
      度第一次刑事庭會議決議意旨參照）。次按汽車駕駛執照
      為駕駛汽車之許可憑證，道路交通安全規則第50條第1項
      前段定有明文；除依該規則第61條規定，汽車駕駛人取得
      高一級車類之駕駛資格者，准其駕駛較低等級車類之車輛
      外，應按其取得何等級車類之駕駛執照，駕駛該相當等級
      車類之車輛，不得持較低等級車類之駕駛執照，駕駛較高
      等級之車類；若有違反上述規定，因其不具備所駕駛車類
      之相當汽車駕駛人資格，於法應認與無駕駛執照者同，始
      符合道路交通安全維護之立法本旨，是道路交通管理處罰
      條例第86條第1項所稱之汽車駕駛人「無駕駛執照駕車」
      ，除同條例第21條第1項第1款之「未領有駕駛執照駕車」
      外，應包括持較低等級車類之駕駛執照，而駕駛較高等級
      之車類在內（最高法院96年度台上字第6105號判決意旨參
      照）。查被告未領有小型車普通駕駛執照駕駛甲車，因而
      致人受傷應負刑事責任。核其所為，係犯道路交通管理處
      罰條例第86條第1項、刑法第284條後段之汽車駕駛人，無
      駕駛執照駕車，因過失傷害人致重傷罪，並應依道路交通
      管理處罰條例第86條第1項之規定，加重其刑。
（二）本件交通事故發生後，報案人或勤指中心轉來資料並未報
      明肇事人姓名，處理人員前往現場處理時，肇事人在場，
      並當場承認為肇事人等事實，有臺南市政府警察局麻豆分
      局交通分隊道路交通事故肇事人自首情形紀錄表1份在卷
      可按（參見警卷第23頁），堪認被告於肇事後，未經有偵
      查權之公務員或機關發覺其犯嫌前，已向到場處理之警員
      坦承肇事而願接受裁判，應符合刑法第62條自首規定，爰
      依該條前段之規定減輕其刑。就上開1種刑之加重，1種刑
      之減輕，應依刑法第71條第1項之規定，先加後減之。
（三）爰審酌被告駕車未謹慎遵守交通規則，而肇事釀成本件行
      車事故，致被害人施師田受有上開傷害及重傷害，堪認其
      所造成之損害非輕；兼衡其年紀尚輕、智識程度（高職學
      歷）、素行（臺灣高等法院被告前案紀錄表1份附卷可稽
      ）、犯罪方法、家庭及職業狀況（自陳：未婚，沒有小孩
      ，之前在當鋪工作，不需撫養他人）、過失比例（被告為
      肇事次因，過失比例較低）、事故發生後停留現場並未逃
      匿、與被害人施師田無特別關係、犯後即坦承犯行之態度
      ，以及其雖有意願和解，然因金額問題未能與被害人施師
      田之家屬和解等一切情狀，量處如主文所示之刑，併諭知
      易科罰金之折算標準。
三、檢察官雖依據被害人施師田之配偶及監護人之主張，聲請將
    本案送請學術機構鑑定被告有無超速行駛之過失。然而，被
    害人施師田之配偶及監護人於偵查中，即以電子地圖與行車
    紀錄器錄影畫面為據，主張被告當時之時速約76公里，經檢
    察官將卷證（含錄影畫面）先後送請臺南市車輛行車事故鑑
    定委員會鑑定、臺南市車輛行車事故鑑定覆議委員會覆議，
    均未認定被告有超速行駛之過失。又因本件行車事故現場並
    無明顯煞車痕，被害人施師田之配偶及監護人所提出之行車
    紀錄器錄影畫面，亦無法精確判斷甲車行駛之距離及時間，
    實已欠缺判斷行車速度之基準。從而，本院認為並無將本案
    送請學術機構鑑定被告有無超速行駛之過失之必要，併此敘
    明。 
據上論斷，依刑事訴訟法第299條第1項前段，道路交通管理處罰
條例第86條第1項，刑法第284條後段、第62條前段、第41條第1
項前段，刑法施行法第1條之1第1項，判決如主文。
本案經檢察官許家彰提起公訴，檢察官廖舒屏到庭執行職務。
中　　華　　民　　國　　110 　年　　8 　　月　　12　　日
                  刑事第十四庭  法  官  李俊彬
以上正本證明與原本無異。
如不服本判決應於收受本判決後20日內向本院提出上訴書狀，並
應敘述具體理由。其未敘述上訴理由者，應於上訴期間屆滿後20
日內向本院補提理由書狀（均須按他造當事人之人數附繕本）「
切勿逕送上級法院」。 
　　　　　　　　　　　　　　　　書記官  李俊宏
中　　華　　民　　國　　110 　年　　8 　　月　　12　　日
附錄本案論罪科刑法條：
道路交通管理處罰條例第86條
（刑責之加重及減輕）
汽車駕駛人，無駕駛執照駕車、酒醉駕車、吸食毒品或迷幻藥駕
車、行駛人行道或行經行人穿越道不依規定讓行人優先通行，因
而致人受傷或死亡，依法應負刑事責任者，加重其刑至二分之一
。
汽車駕駛人，在快車道依規定駕車行駛，因行人或慢車不依規定
，擅自進入快車道，而致人受傷或死亡，依法應負刑事責任者，
減輕其刑。
中華民國刑法第284條
因過失傷害人者，處一年以下有期徒刑、拘役或十萬元以下罰金
；致重傷者，處三年以下有期徒刑、拘役或三十萬元以下罰金。